最高法院刑事判決　　　　　　　　　　　　　　　九十三年度台上字第六七三五號
　　上　訴　人　台灣高等法院花蓮分院檢察署檢察官
　　被　　　告　甲○○
右上訴人因被告業務過失致人於死案件，不服台灣高等法院花蓮分院中華民國九十一
年一月八日第二審判決（八十九年度交上訴字第九號，起訴案號：台灣台東地方法院
檢察署八十七年度偵字第三一七四號），提起上訴，本院判決如左：
    主  文
原判決撤銷，發回台灣高等法院花蓮分院。
    理  由
本件原判決以公訴意旨略稱：被告甲○○為職業大貨車駕駛人，於民國八十七年十月
二十日二十二時四十分許，駕駛車牌號碼：ＷＩ─九四二號營業大貨車，由成功往台
東市方向行駛，行經於台十一線一六二公里以北二百公尺處即台東市○○○○○路段
，應注意行車速度應依該路段標誌所示時速不得超過四十公里，且行經彎道、坡路、
狹橋時，均應減速慢行，作隨時停車之準備，並注意車前狀況，隨時採取必要之安全
措施。又依當時道路情形，並無不能注意之情形，竟疏於注意，甲○○仍以時速五十
公里以上之速度超速行駛，又行經上開屬於彎道且坡路、狹橋之路段，並未減速慢行
，作隨時停車之準備，致煞車不及，與由台東市往成功方向，由孫金科所駕駛車牌號
碼ＷＶ─四０五二號自用小型箱型車互相對撞，致孫金科與其駕駛座旁附載之鄭阿蓮
二人，分別受有出血性休克、雙下肢截肢及頭部外傷、顱內出血，二人經送醫仍均不
治死亡，因認被告係犯刑法第二百七十六條第二項之業務過失致人於死罪，其一過失
行為致二人死亡，應依想像競合犯規定，從一重處斷等語。經審理後認為不能證明被
告犯罪，因而維持第一審諭知被告無罪之判決，駁回檢察官在第二審之上訴，固非無
見。
惟查：汽車駕駛人對於防止危險發生之相關交通法令之規定，業已遵守，並盡相當之
注意義務，以防止危險發生，始可信賴他人亦能遵守交通規則並盡同等注意義務。若
因此而發生交通事故，方得以信賴原則為由免除過失責任（本院八十四年台上字第五
三六０號判例意旨參照）。原判決併引用第一審判決之理由，以被告雖有違規超速行
駛之事實，其對於本件車禍之發生，仍可主張信賴原則予以免責；縱認被告因有超速
行駛之違失，而不得依信賴原則主張免責，然其過失行為與被害人之死亡，亦無相當
因果關係等情，資為被告無罪之論據。然原判決既認定被告於肇事路段之彎道，有違
規超速行駛之事實，依首揭說明，被告對於肇致本件車禍致被害人二人死亡，即不能
以信賴原則為由而免除過失責任。又行車速度之快慢與撞擊力之大小係成正比例之關
係，此項物理原理，乃屬眾所週知之事實。本件車禍肇事原因，經原審法院送請中央
警察大學鑑定，該大學依據被害人孫金科及被告所駕駛車輛之行車速率、撞擊情形等
跡證，認定被害人孫金科駕駛自用小客車，行經肇事路段之彎道違規跨越雙黃線逆向
行駛為肇事主因，惟被告駕駛營業用半聯結車行經彎道時，未遵守當時施行有效之道
路交通安全規則第九十三條第一項第四款規定（九十年五月三十日已修正為同規則第
九十三條第一項第三款）減速慢行，作隨時停車之準備，反而超速行駛，乃屬肇事次
因，有該鑑定報告書附卷可稽（原審上訴字卷第四十三頁至第四十八頁）。亦即該鑑
定係依據孫金科及被告所駕駛汽車之行車速度、撞擊力道等現場跡證，認定被告行經
彎道超速行駛，亦屬肇事之次要原因，該鑑定亦屬專業人士依專業知識所為之鑑定，
能否遽指該鑑定結果為不足採信，並臆斷被告於肇事當時違規超速行駛之行為與本件
車禍之發生並無相當因果關係，亦仍有深入勾稽研求之餘地。原審未詳予查明審酌上
揭事證以及其他相關證據，遽為被告無罪之判決，尚嫌速斷，並有查證未盡及理由不
備之違誤。檢察官上訴意旨執以指摘，為有理由，應認原判決有撤銷發回更審之原因
。
據上論結，應依刑事訴訟法第三百九十七條、第四百零一條，判決如主文。
中　　　華　　　民　　　國　　九十三　　年　　 十二 　　月　　二十三　　日
                              最高法院刑事第十二庭
                                  審判長法官  陳　正　庸
                                        法官  賴　忠　星
                                        法官  王　居　財
                                        法官  張　清　埤
                                        法官  林　開　任
      右正本證明與原本無異
                                              書  記  官
中　　　華　　　民　　　國　　九十三　　年　　 十二 　　月　　三十一　　日
                                                                        Ｃ
